【裁判字號】    98,簡上,111
【裁判日期】    980512
【裁判案由】    詐欺
【裁判全文】
臺灣臺南地方法院刑事判決             98年度簡上字第111號
上  訴  人  甲○○
即  被  告
上列上訴人因詐欺案件，不服中華民國98年1月19日本院98年度
簡字第46號第一審判決（聲請簡易判決處刑案號：97年度偵字
第16731號），提起上訴，本院管轄之第二審合議庭認本件不得
逕以簡易判決處刑，改依通常程序自為第一審判決如下：
    主  文
原判決撤銷。
本件免訴。
    理  由
一、聲請簡易判決處刑意旨略以：被告甲○○應能預見一般人取
    得他人金融帳戶之行徑，常與財產犯罪之需要密切相關，且
    取得他人存摺之目的，在於取得贓款及掩飾犯行不易遭人追
    查，又對於提供帳戶，雖無引發他人萌生犯罪之確信，但仍
    以縱若有人持以犯罪，亦不違反其幫助犯罪之本意，竟基於
    幫助姓名年籍不詳之人詐騙金錢之犯意，於民國97年4月下
    旬之某日，在不詳地點，將其所有之臺中商業銀行崇德分行
    帳號000000000000號帳戶（下稱臺中商銀帳戶）之存摺、提
    款卡、密碼，提供予該姓名年籍不詳之人。嗣該姓名年籍不
    詳之人即基於為自己不法所有之意圖，在雅虎奇摩網站拍賣
    網頁佯稱販售掌上型電玩、相機，適丙○○在臺南縣永康市
    租住處上網時誤信為真，於97年4月29日上午10時35分將新
    臺幣（下同）6800元匯至被告甲○○前開帳戶內。乙○○亦
    在臺北縣三重市住處上網陷於錯誤，於97年4月29日17時21
    分將9450元匯入被告甲○○之上開帳戶內，因遲未收到物品
    ，丙○○、乙○○始知受騙。因認被告甲○○涉犯刑法第30
    條第1項、第339條第1項之詐欺取財罪之幫助犯嫌。
二、按案件曾經判決確定者，應諭知免訴之判決；又第302條至
    第304條之判決，得不經言詞辯論為之，刑事訴訟法第302條
    第1款、第307條分別定有明文。次按訴訟上所謂一事不再理
    之原則，關於實質上一罪或裁判上一罪，均有其適用，最高
    法院60年臺非字第77號著有判例。又以一幫助行為，幫助他
    人數次犯罪，就幫助犯而言，仍僅有一次犯罪行為（最高法
    院87年臺上字第3865號判決意旨參照）。
三、經查：
  (一)本件被告前因基於幫助姓名年籍不詳之人詐欺之犯意，於97
    年4月下旬之某日，在臺中市○○區○○街與福科路口，以
    3,000元之代價，將其所有之臺中商業銀行崇德分行帳號000
    000000000號帳戶之存摺、提款卡、密碼，提供予該姓名年
    籍不詳之成年女子，嗣該姓名年籍不詳之成年女子基於為自
    己不法所有之意圖，在雅虎奇摩網站拍賣網頁佯稱販售掌上
    型電玩、相機，適丙○○於97年4月29日上午10時35分許在
    臺南縣永康市租住處上網瀏覽，信以為真而陷於錯誤，於97
    年4月29日中午12時33分許，將6800元匯至被告之前揭帳戶
    內，旋遭提領一空，被告以提供銀行帳戶之方式幫助該姓名
    年籍不詳之人犯罪，其幫助詐欺之犯罪行為，業經臺灣臺中
    地方法院檢察署檢察官以97年度偵緝字第2666號聲請簡易判
    決處刑書聲請臺灣臺中地方法院簡易判決處刑，並經臺灣臺
    中地方法院認定被告觸犯刑法第30條第1項、第339條第1項
    詐欺取財罪之幫助犯，並以98年度中簡字第70號刑事簡易判
    決判處被告有期徒刑2月，如易科罰金以新臺幣1千元折算1
    日，該刑事簡易判決書並已於98年1月14日送達予檢察官，
    復於98年3月4日送達予被告，且於98年3月14日確定在案，
    業經本院調閱該案卷宗查核無誤，並有臺灣高等法院被告前
    案紀錄表1份在卷可稽。
  (二)觀諸前揭案件與本件聲請簡易判決處刑書意旨所指被告涉嫌
    觸犯幫助詐欺之犯罪事實，其犯罪時間均為97年4月下旬之
    某日，犯罪手法均為將其所有之臺中商銀帳戶之存摺、提款
    卡、密碼，提供予該不詳姓名之人。另前揭案件所載之犯罪
    地點為臺中市○○區○○街與福科路口，交付帳戶之代價為
    3000元，而本件聲請簡易判決處刑書則未詳載犯罪地點及代
    價，惟觀諸被告於偵查中之供述，均供陳係在臺中市○○區
    ○○街與福科路口，以3000元代價交付前揭臺中商銀帳戶之
    存摺、提款卡及密碼，（臺灣臺中地方法院檢察署97年度偵
    緝字第2666號卷第20至21頁、臺灣臺南地方法院檢察署97年
    度核交字第5137號卷第6至7頁），且依經驗法則被告實不可
    能於同日或短短幾日內，在同一地點將同一帳戶之存摺、提
    款卡、密碼分別交予不同之姓名年籍不詳之人。又前揭案件
    所載被害人丙○○匯款之時間為於97年4月29日中午12時33
    分許，本件聲請簡易判決處刑書則載為97年4月29日上午10
    時35分，兩者時間雖有齟齲，惟查被害人丙○○於警詢中陳
    稱，伊係於97年4月29日上午10時35分在臺南縣永康市○○
    街6號租屋處上網，於97年4月29日中午12時33分許在臺南縣
    永康市○○路800號1樓華南銀行發現遭詐騙等語，再觀諸被
    害人丙○○之華南商業銀行匯款交易明細表，其上顯示伊係
    於97年4月29日中午12時33分26秒跨行轉帳6,800元至被告所
    有前揭臺中商銀帳戶（臺灣臺中地方法院98年度中簡字第70
    號刑事簡易第一審卷宗警卷第2至3頁、第11頁），且匯款前
    後僅一次足認本件聲請簡易判決處刑書就被害人丙○○匯款
    之時間應係誤載，綜上可知，本案與前揭案件就被告販賣帳
    戶嗣經詐欺集團用供為匯款之用，應係同一事實。
  (三)該姓名年籍不詳之人雖以被告所交付之前揭臺中商銀帳戶，
    分別向丙○○及乙○○詐欺取財，然被告僅有一次幫助行為
    ，縱該姓名年籍不詳之人利用其幫助行為而為數次詐欺取財
    之犯行，就被告而言，仍僅有一次犯罪行為，應僅成立單一
    幫助犯，是本案之犯罪事實，與前開確定判決認定之犯罪事
    實，實為同一案件，自為前案確定判決之既判力效力所及。
    則檢察官就同一事實再行聲請簡易判決處刑，揆諸上揭法條
    及判例說明，本案自應為免訴之判決。原審未予詳察，對已
    經判決確定之案件未依刑事訴訟法第302條第1款規定諭知免
    訴判決，遽予論罪科刑而判處有期徒刑2月，於法顯有違誤
    。
  (四)綜上所述，被告上訴意旨以本案為前揭案件之判決效力所及
    ，應為免訴判決，指摘原審判決不當，為有理由，自應由本
    院將原判決撤銷，惟因本件有刑事訴訟法第451條之1第4項
    第3款之情形，依同法第452條之規定，自應由本院適用第一
    審之通常程序，改諭知免訴之判決，並不經言詞辯論而為之
    。至被告上訴意旨另以，被告對全部犯罪事實均坦承不諱，
    犯後態度良好，且無前科，尚有年幼之子女待撫養，原審未
    斟酌其情堪憫恕，而未依刑法第59條酌減其刑並諭知緩刑，
    適用法令自有違誤，且被告僅單純出借帳戶，未參與詐欺行
    為，原審量刑有違比例原則云云，惟本件既係同一案件曾經
    判決確定，應諭知免訴判決，自無從為實體上之審酌，併予
    敘明。
四、據上論斷，應依刑事訴訟法第455條之1第1項、第3項、第36
    9條第1項前段、第364條、第452條、第302條第1款、第307
    條，判決如主文。
中    華    民    國    98    年    5     月    12    日
                  刑事第七庭    審判長法  官  賴純慧
                                      法  官  田幸艷
                                      法  官  鄧希賢
以上正本證明與原本無異。
如不服本判決應於收受本判決後10日內向本院提出上訴書狀，並
應敘述具體理由。其未敘述上訴理由者，應於上訴期間屆滿後20
日內向本院補提理由書狀（均須按他造當事人之人數附繕本）「
切勿逕送上級法院」。
                                      書記官  林怡芳
中    華    民    國    98    年    5     月    12    日


司法院資訊處製作；財團法人民間司法改革基金會備份。
